【裁判字號】    95,訴,2419
【裁判日期】    950926
【裁判案由】    毒品危害防制條例
【裁判全文】
臺灣臺中地方法院刑事判決              95年度訴字第2419號
公  訴  人  臺灣臺中地方法院檢察署檢察官
被      告  甲○○
                    （現因另案於臺灣臺中監獄執行中）
上列被告因違反毒品危害防制條例案件，經檢察官提起公訴（九
十五年度毒偵字第三三七五號）及移送併辦（九十五年度毒偵字
第三二一七號），被告於本院準備程序中為認罪之陳述，經本院
合議庭裁定由受命法官獨任改行簡式審判程序審理，判決如下：
    主    文
甲○○施用第一級毒品，累犯，處有期徒刑壹年。扣案摻有海洛
因之香菸壹支（驗餘淨重零點陸玖公克），沒收銷燬之。
    犯罪事實
一、甲○○前於民國九十一年間，因竊盜罪，經本院於九十一年
    九月二十日以九十一年度易字第一九二六號判處有期徒刑十
    月，經臺灣高等法院臺中分院於九十一年十二月十七日以九
    十一年度上易字第一九六六號判決駁回上訴確定；於九十二
    年七月十六日入監執行，於九十三年五月七日縮短刑期執行
    完畢。
二、又甲○○曾因施用毒品案件，經依本院九十二年度毒聲字第
    二九五號裁定送勒戒處所進行觀察、勒戒，於九十二年一月
    二十二日進入臺灣臺中看守所附設勒戒處所接受觀察勒戒後
    ，認無繼續施用毒品傾向，由臺灣臺中地方法院檢察署檢察
    官於九十二年二月十二日以九十二年度毒偵字第四０三號為
    不起訴處分確定。
三、甲○○仍不知悔改及徹底戒絕，於前開觀察勒戒執行完畢釋
    放後五年內，竟基於施用第一級毒品海洛因之犯意，先後於
    九十五年六月十日中午時分、九十五年七月八日二十、二十
    一時許，分別在臺中市○○路與敦化路口友人租屋處、臺中
    市○區○○街二一號五樓其友人住處，以將少許海洛因摻入
    香菸內點火燃燒使之產生煙霧後加以吸食之方式，非法施用
    第一級毒品海洛因二次。嗣於九十五年六月十三日十四時二
    十分許，經臺灣臺中地方法院檢察署檢察官傳喚到庭同意採
    尿送驗結果，呈現嗎啡陽性反應，因而獲悉上情，並扣得不
    明白色粉末一包、夾鏈袋二個、自製藥鏟二支；又於九十五
    年七月八日二十二時三十分許，在臺中市○區○○街二一號
    五樓電梯前，為警查獲，並扣得摻有海洛因之香菸一支（驗
    餘淨重0.69公克）。
四、案經臺中縣警察局移送臺灣臺中地方法院檢察署檢察官偵查
    起訴暨移送併辦。
    理    由
一、訊據被告甲○○，對於前揭時地，施用第一級毒品海洛因二
    次之情，業於本院中坦認屬實，且被告於本案中先後二次所
    採集之尿液，經送驗結果，均呈現嗎啡陽性反應，此有詮昕
    科技股份有限公司濫用藥物尿液檢驗報告二份在卷可稽，並
    有扣案摻有海洛因之香菸一支為證，而該香菸經送驗結果，
    煙捲內確實摻有第一級第六項毒品海洛因成分，煙捲淨重0.
    69公克，此有法務部調查局調科壹字第120018369號鑑定通
    知書一份在卷足憑，被告自白供述與現有事證相符，應堪置
    信。按觀察、勒戒或強制戒治執行完畢釋放後，五年內再犯
    毒品危害防制條例第十條之罪者，檢察官應依法追訴，毒品
    危害防制條例第二十三條第二項定有明文。被告因施用毒品
    案件，經依本院九十二年度毒聲字第二九五號裁定送勒戒處
    所進行觀察、勒戒，於九十二年一月二十二日進入臺灣臺中
    看守所附設勒戒處所接受觀察勒戒後，認無繼續施用毒品傾
    向，由臺灣臺中地方法院檢察署檢察官於九十二年二月十二
    日以九十二年度毒偵字第四０三號為不起訴處分確定等情，
    此有臺灣高等法院被告前案紀錄表一份在卷可考，則被告於
    前開觀察勒戒執行完畢釋放後，五年內再犯本件施用毒品之
    犯行，依現行毒品危害防制條例第二十三條第二項之規定，
    應予依法追訴。本件事證已臻明確，被告犯行，洵堪認定。
二、查：被告行為後，刑法業於九十四年二月二日修正公布，並
    於九十五年七月一日施行。按行為後法律有變更者，適用行
    為時之法律，但行為後之法律有利於行為人者，適用最有利
    於行為人之法律，現行刑法第二條第一項定有明文。此條規
    定乃與刑法第一條罪刑法定主義契合，而貫徹法律禁止溯及
    既往原則，係規範行為後法律變更所生新舊法律比較適用之
    準據法，是刑法第二條本身雖經修正，但刑法第二條既屬適
    用法律之準據法，本身尚無比較新舊法之問題，應一律適用
    裁判時之現行刑法第二條規定以決定適用之刑罰法律，先予
    辨明。又按修正後之刑法，業已刪除原刑法第五十六條關於
    連續犯之規定，此刪除雖非犯罪構成要件之變更，但顯已影
    響行為人刑罰之法律效果，自屬法律有變更。而被告在九十
    五年六月十日刑法修正前及九十五年七月八日刑法修正後，
    先後施用第一級毒品海洛因各一次之犯行，依據舊法對於連
    續犯之觀念，強調其「概括犯意」及「罪名同一」之主、客
    觀要件，依修正前刑法第五十六條連續犯之規定，係以裁判
    上一罪論處，但如依新法之規定既已將上開連續犯之規定廢
    除，本案中被告於刑法修正前後二次施用毒品之犯行，即應
    分別論以二罪，惟毒品有高度之成癮性及濫用性，施用毒品
    犯罪，通常極易成癮，一旦身染毒癮，即有於短時間內密集
    施用之傾向，該等施用行為顯然具有反覆性及延續性之特徵
    ，是就業已成癮之施用毒品者而言，如將個別施用行為在刑
    法上逐一評價並分別論處罪刑，恐係無視於該種犯罪類型反
    覆實施之特性，而有使行為人承受過度且顯不相當刑罰之疑
    慮，並與刑罰過度評價禁止原持相悖，更有違憲法所揭櫫之
    比例原則。從而，對於時間緊接之多次施用毒品行為，在刑
    法修正前，法院實務均係以連續犯之裁判上一罪論處，而於
    刑法修正施行後，如延續以往之法律見解，將因連續犯之刪
    除，而應就各次施用毒品犯行予以分論併罰，此種法律見解
    ，顯然對於施用毒品此種特殊犯罪類型不合宜，本院認為於
    九十五年七月一日刑法修正生效施行後，應將施用毒品之行
    為，改以集合犯之包括一罪關係論處，就此論罪科刑之變更
    ，應屬法律見解之變更，性質上非屬法律本身之變更，亦與
    連續犯規定之刪除無涉，自無刑法第二條第一項比較新舊法
    適用之問題。是以，被告先後於九十五年六月十日、九十五
    年七月八日施用第一級毒品海洛因之行為，足認其有反覆施
    用之情事，應逕以集合犯之包括一罪關係論處。
三、核被告所為，係犯毒品危害防制條例第十條第一項之施用第
    一級毒品罪。被告為供施用而持有第一級毒品海洛因，其於
    施用前後持有海洛因之低度行為，應為施用之高度行為所吸
    收，不另論罪。又被告於前開時間內先後二次施用第一級毒
    品海洛因之犯行，應視為法律構成要件行為之單數，論以集
    合犯之包括一罪，僅受一次之法律評價。臺灣臺中地方法院
    檢察署檢察官以九十五年度毒偵字第三二一七號就被告於九
    十五年七月八日施用毒品之犯行認有集合犯之包括一罪關係
    而予移送併辦，經本院調查結果，認與本案起訴論罪科刑部
    分，確實具有集合犯之包括一罪關係，應為起訴效力所及，
    本院自得併予審理。末查：被告曾於九十一年間，因竊盜罪
    ，經本院於九十一年九月二十日以九十一年度易字第一九二
    六號判處有期徒刑十月，經臺灣高等法院於九十一年十二月
    十七日以九十一年度上易字第一九六六號判決駁回上訴確定
    ；於九十二年七月十六日入監執行，於九十三年五月七日縮
    短刑期執行完畢等情，業如前述，是被告前受徒刑之執行完
    畢後，五年以內故意再犯本件有期徒刑以上之罪，為累犯，
    應依刑法第四十七條第一項之規定，加重其刑。爰審酌被告
    前因施用毒品之犯行，經歷觀察勒戒之機會，仍無法戒除施
    用毒品之惡習，五年內，猶故態復萌，再次施用毒品，無視
    於毒品對於自身健康之嚴重傷害及國家對於杜絕毒品犯罪之
    禁令，惟因施用毒品本身係屬自戕行為，對於社會所產生之
    潛在危害性尚屬輕微，且被告犯罪後業經坦承犯行，尚知悔
    悟，犯後態度良好，本院考量被告施用毒品海洛因之次數僅
    有二次，及參酌被告之前科紀錄中，甫於九十五年間，因施
    用第一級毒品案件，被法院判處有期徒刑十月確定等一切情
    狀，量處如主文所示之刑，以示懲儆。
四、扣案摻有海洛因之香菸一支，經鑑定結果確實含有海洛因成
    分，係屬毒品危害防制條例第二條第二項第一款之第一級毒
    品，因海洛因與煙捲本身無法析離，應將香菸視為毒品，爰
    依毒品危害防制條例第十八條第一項前段之規定，併予諭知
    沒收銷燬之。至於扣案之不明白色粉末一包、夾鏈袋二個、
    自製藥鏟二支，業據被告否認所有及供施用毒品使用，且該
    不明白色粉末經鑑定結果，並無毒品成分，此有法務部調查
    局調科壹字第120018076號鑑定通知書一份在卷可稽，依據
    現有事證，既無從認定前開物品係屬被告所有供施用毒品所
    用之物，自無從諭知沒收，附此敘明。
據上論斷，應依刑事訴訟法第二百七十三條之一第一項、第二百
九十九條第一項前段，毒品危害防制條例第十條第一項、第十八
條第一項前段，刑法第十一條前段、刑法第四十七條第一項，判
決如主文。
中    華    民    國    95    年    9     月    26    日
                  刑事第五庭    法  官  巫淑芳
上正本證明與原本無異。
如不服本判決，應於送達後十日內向本院提出上訴狀（須附繕本
），上訴於臺灣高等法院臺中分院。
                                書記官  王麗麗
中    華    民    國    95    年    9     月    26    日
附錄論罪科刑法條：
毒品危害防制條例第10條：
施用第一級毒品者，處六月以上五年以下有期徒刑。
施用第二級毒品者，處三年以下有期徒刑。


司法院資訊處製作；財團法人民間司法改革基金會備份。
